【裁判字號】    98,易,1237
【裁判日期】    980731
【裁判案由】    竊盜
【裁判全文】
臺灣板橋地方法院刑事判決              98年度易字第1237號
公  訴  人  臺灣板橋地方法院檢察署檢察官
被      告  乙○○
上列被告因竊盜案件，經檢察官提起公訴（98年度偵緝字第631
號），本院判決如下：
    主  文
乙○○無罪。
    理  由
一、本件公訴意旨略以：乙○○前因竊盜、詐欺案件，經臺灣板
    橋地方法院分別以94年度簡字第634 號、94年度簡字第2871
    號判決判處有期徒刑3 月、5 月確定，並定應執行有期徒刑
    7 月，於民國95年9 月11日縮刑期滿執行完畢。詎仍不知悔
    改，意圖為自己不法所有，於96年8 月16日凌晨3 時許，至
    臺北縣中和市○○路27巷20號，由該處防火巷爬至3 樓甲○○之住處，再由該處浴室之窗戶攀爬進入甲○○之住處內，
    並徒手竊取甲○○所有之手機1 支、現金新台幣1000元。嗣
    甲○○及其妻丙○○發覺，甲○○即上前追捕，乙○○則跳
    窗逃逸。嗣經警循線查獲乙○○，始悉上情。因認被告涉有
    刑法第321 條第1 項第1 款、第2 款之加重竊盜罪嫌云云。
二、按犯罪事實應依證據認定之，無證據不得認定犯罪事實；又
    不能證明被告犯罪者，應諭知無罪之判決，刑事訴訟法第15
    4 條第2 項及第301 條第1 項分別定有明文。次按認定不利
    於被告之事實須依積極證據，苟積極證據不足為不利於被告
    事實之認定時，即應為有利於被告之認定（最高法院30年台
    上字第816 號判例意旨參照）；檢察官對於起訴之犯罪事實
    ，倘其所提出之證據，不足為被告有罪之積極證明，或其指
    出之證明方法，無從說服法院以形成被告有罪之心證，基於
    無罪推定之原則，自應為被告無罪判決之諭知（最高法院92
    年台上字第128 號判例意旨參照)。 又刑事訴訟法上所謂認
    定被告犯罪事實之證據，係指足以認定被告確有犯罪行為之
    積極證據而言，苟積極證據不足為不利於被告事實之認定時
    ，即應為有利於被告之認定，更不必有何有利之證據（最高
    法院29年上字第3105號及30年上字第816 號判例意旨參照）
    。申言之，認定犯罪事實所憑之證據，雖不以直接證據為限
    ，間接證據亦包括在內，然而無論直接證據或間接證據，其
    為訴訟上之證明，須於通常一般之人均不致有所懷疑，而得
    確信其為真實之程度者，始得據為有罪之認定，倘其證明尚
    未達此一程度，而有合理之懷疑存在而無從使事實審法院得
    有罪之確信時，即應由法院為諭知被告無罪之判決（最高法
    院76年台上字第4986號判例）；換言之，事實審法院倘已踐
    行完畢調查證據之程序後，仍無法形成「被告確有該當各該
    構成要件所欲處罰之構成要件事實」之確信時，即應依刑事
    訴訟法上「罪疑利益歸於被告（亦即，倘有懷疑則從被告之
    利益作解釋）」之證據法則，逕為被告有利之認定。
三、查本件公訴人認被告涉犯有上開加重竊盜罪嫌，無非係以證
    人即告訴人甲○○於警詢及偵查中之證述及證人即丙○○於
    偵查中之證述等，為其主要論據。
四、訊據被告乙○○於本院審理時堅決否認上開犯行，辯稱：我
    跟被害人甲○○不認識，我當時沒有進去甲○○家中偷竊，
    我當時住在板橋市○○路租屋處，距離中和市○○路案發現
    場走路大約半個小時左右，騎機車約10來分鐘。現在時間過
    了這麼久，我已經不記得案發那個時間我人在哪裡，但凌晨
    3 點我一般都在睡覺，... ，我有朋友住在中和市○○街，
    國泰街與德光路有交叉，95年10月起迄今我常去那位朋友那
    裡喝酒等語。經查：
  (一)證人即告訴人甲○○於警詢及偵查中雖證稱「我家上次遭住
    竊的時間為民國96年8 月16日在我家裡面三樓臥室，... ，
    當日凌晨三點多時，我剛好睡醒起床，就看到一個人站在床
    頭前，之後我就大叫並追他，那個人就跳窗逃走了。這名嫌
    犯為穿黑衣、理平頭、身材中等、臉部類似有痘疤。經警方
    所提供之相片在我指認後，該相片之男子確實是侵入我住家
    竊取財物之犯嫌無誤」、「（96年8 月16日凌晨三時到你們
    家偷竊的人是否確為在指認庭中的被告?） 是，我們當時在
    睡覺，他站在我們房間面對著我們，我們醒過來就看到他面
    對著我們，我們看得非常清楚，然後我就追出去，他跳窗逃
    掉，沒追到他，.... ， 我們在警局只有看到相片，我們非
    常肯定是他」云云（見臺灣板橋地方法院檢察署96年度偵字
    第29 269號卷第5 、6 頁、臺灣板橋地方法院檢察署98年度
    偵緝字第631 號卷第42頁），且證人即告訴人之配偶丙○○
    於偵查中亦證稱「我非常肯定就是這個人跑到我房間來，不
    敢指認是因為他還有恐嚇我們」云云（見前揭偵卷第43頁）
    ，惟：
  (二)證人即告訴人甲○○後於本院審理時證稱：「（你有無跟那
    位竊嫌照過面？）我是在睡夢中驚醒、我大概看到壹個人，
    那個人是正面對著我」、「（除了你之外，家人有誰跟那位
    竊嫌照過面？）只有我和我太太」、「（當時臥室的燈光如
    何？）只有壹個昏暗的小燈」、「（當時竊賊有無對你們說
    什麼話或是做何動作？）都沒有」、「（當時竊賊有無反應
    ？）從我3 樓浴室的窗戶跳出去逃跑」、「（警察有無到你
    家去採證或是指紋？）沒有」、「（請提示本署偵查卷第19
    頁，檢察官問你隔了多久報案，你說隔了好幾天才去報案，
    是因為隔壁有人被偷，警察才叫我去指認，你剛剛講的報案
    與指認是否是同一天的事？）是不同天的事情，我們鄰居說
    有抓到壹個疑似竊賊的人，我們就想說到派出所指認看看，
    警察沒有叫我去指認，是我自己去的。至於是報案前後去指
    認我記不清楚」、「（你們到派出所去指認，是看照片或是
    看人指認？）只有照片，因為警員說我那個鄰居的案子沒有
    證據，就讓那個人先離開了。根據鄰居及警員說，當時是有
    人發覺竊賊站在我那個鄰居的圍牆上，後來報警到現場叫那
    個竊賊下來，才移送派出所」、「（你看照片指認結果，那
    個人是不是你剛所講在96年8 月16日凌晨與你在臥室碰面的
    那個人？）其實當時燈光昏暗，我只能說疑似是那個人」、
    「（請提示偵查卷第4 頁證人警詢筆錄第12至14行，警察問
    你當日是否清楚看到嫌犯的特徵，你回答有，該嫌犯穿黑衣
    ，理平頭，身材中等，臉部有痘疤，你當時所看到該名竊賊
    的特徵是否如同警詢筆錄中你所陳述那樣？）我們在睡夢中
    驚醒，在床前突然有壹個人，感覺會被驚嚇到。當天是我太
    太先醒來，對我說怎麼房間有人，我才醒過來，我現在只記
    得是身材中等，穿黑衣，其他我不記得」等語（見本院卷98
    年7 月14日審判筆錄第7 至10頁），不僅核與其本人前於警
    詢及偵查中上開供述之情節相互矛盾，且證人丙○○於本院
    審理時亦證稱：「（提示偵緝卷第43頁第1 行，偵查中你說
    ，我非常肯定就是這個人跑到我房間來，不敢指認是因為他
    有恐嚇我們，到底當時該名竊賊有無恐嚇你們過？）當天在
    我房間該名竊賊不是恐嚇我們，當天是我先生追出去，追到
    我們3 樓後面的浴室，該名竊賊當天沒有恐嚇我們，我在偵
    查中所言正確，我現在對在庭的被告印象不是很清楚」等語
    （見本院卷98年7 月14日審判筆錄第12至13頁），是證人甲○○、丙○○2 人於本院審理時均未能明確指認被告即係當
    時侵入其等住處內行竊之人，縱證人丙○○於本院審理時證
    稱其於偵查中所述正確云云，然因當時房間內光線昏暗，且
    僅有點燃乙盞小燈供照明使用，是否能清楚看清該竊嫌之容
    貌、特微等，已有可議，且證人丙○○於本院審理時亦證稱
    其有看到該竊嫌之「側面」乙情在卷，則證人丙○○事後焉
    得指認出被告在派出所所留正面照片2 紙即係上開竊盜犯嫌
    ，亦有可疑。是本件僅憑告訴人甲○○上開先後不符之指訴
    及證人丙○○上開片面之證述云云，顯尚不足逕認被告確有
    公訴人所指上開竊盜犯嫌，至為灼然。
  (三)綜上所述，本件僅憑告訴人甲○○上開指述及證人丙○○上
    開證述云云，尚不足供認定被告確有上開竊盜犯嫌。此外，
    復查無其他任何積極事證足資證明被告確有公訴人所指上開
    犯行，自屬不能明確被告犯罪，應依刑事訴訟法第301 條第
    1 項之規定，諭知被告無罪之判決。
據上論斷，應依刑事訴訟法第301 條第1 項，判決如主文。
本件經檢察官黃筵銘到庭執行職務。
中    華    民    國    98    年    7     月    31    日
                  刑事第七庭  法  官  林晏鵬
以上正本證明與原本無異
如不服本判決應於送達後10日內向本院提出上訴狀
                                    書記官  陳映孜
中    華    民    國    98    年    7    月    31    日


司法院資訊處製作；財團法人民間司法改革基金會備份。
